【裁判字號】    97,上易,14
【裁判日期】    970229
【裁判案由】    損害賠償
【裁判全文】
臺灣高等法院民事判決                  97年度上易字第14號
上  訴  人  正大聯合會計師事務所
法定代理人  丁○
訴訟代理人  乙○○
訴訟代理人  丙○○
被 上訴 人  甲○○
訴訟代理人  楊鈞國律師
複 代理 人  楊惠琳律師
上列當事人間請求損害賠償事件，上訴人對於中華民國96年10月
17日臺灣板橋地方法院96年度訴字第629號第一審判決提起上訴
，本院於97年2月19日言詞辯論終結，判決如下：
    主  文
上訴駁回。
第二審訴訟費用由上訴人負擔。
    事實及理由
一、按非法人之團體，設有代表人或管理人者，有當事人能力，
    民事訴訟法第40條第3項定有明文。又合夥組織如設有管理
    人或代表人對外代表團體，且有一定之名稱及事務所或營業
    所，並有一定之目的及獨立之財產者，性質上即屬非法人團
    體而有當事人能力（最高法院41年台上字第1040號判例意旨
    參照）。上訴人自民國60年間創立以來，向為合夥組織，除
    以丁○為代表人、對外代表該事務所外，並有一定名稱、事
    務所及一定之目的、獨立之財產，有台北巿會計師公會會員
    開業證明書、財政部台北巿國稅局扣繳單位設立（變更）登
    記申請書、正大聯合會計師事務合夥契約書影本各1件附卷
    可稽（見原審卷(二)66-69頁），且為兩造所不爭，揆諸上揭
    說明，上訴人應有當事人能力，合先敘明。
二、本件上訴人主張：兩造間因合夥損益分配事件，被上訴人前
    對伊提起訴訟，經原審法院90年度重訴字第2944號（下稱原
    審2944號）判決被上訴人勝訴並准假執行。嗣被上訴人聲請
    原法院執行處（下稱執行法院）於93年6月10日核發北院錦9
    2年執庚字第38989號執行命令，扣押伊對客戶之債權。伊為
    顧全商譽，乃緊急於民國93年6月8日向訴外人賴美麗借款新
    台幣（下同）2,239,950元以供擔保，並於借款承諾書中約
    定年利率以10%計息。然上開事件經本院於95年12月28日以9
    5年度重上更(一)字第93號判決，將原審2944號判決暨假執行
    宣告（確定部分除外）廢棄，並駁回被上訴人在第一審之訴
    及假執行之聲請，故該假執行之宣告已失其效力，被上訴人
    據之所取得之債權亦失其附麗。是被上訴人自應賠償伊因前
    開不利益判決向賴美麗借款所支出之利息損失，茲伊自93年
    6月8日借款日起至95年12月28日判決之日（計933日），共
    計支出利息572,568元（2,239,950元×10%÷365天×933 日
    ）。爰依民事訴訟法第395條第2項規定，求為判命被上訴人
    如數給付並自起訴狀送達被上訴人之翌日起至清償日止，按
    週年利率5%計算利息，及供擔保宣告假執行之判決。
三、被上訴人則以：本院95年度重上更(一)字第93號判決雖廢棄本
    件宣告假執行之原審2944號判決，惟上開本院判決，業經最
    高法院廢棄發回本院更審中，是其本案判決尚未確定，上訴
    人只能於「本案判決」繫屬法院依民事訴訟法第395條第2項
    規定預為聲明賠償，不得另行提起本件獨立訴訟。並否認上
    訴人受有利息損失，上訴人應就其受有利息損失負舉證之責
    。況縱認上訴人受有利息損失，然上訴人未於本案判決審理
    中，就發生抵銷適狀之本件利息損害賠償債權主張訴訟上之
    抵銷，致受有不利之判決，與有過失，伊自得免除賠償義務
    等語，資為抗辯。
四、原審為上訴人全部敗訴之判決，上訴人提起上訴，聲明：原
    判決廢棄；被上訴人應給付上訴人572,568元及自本件起訴
    狀送達被上訴人之翌日起至清償日止，按週年利率5%計算利
    息。被上訴人則聲明：上訴駁回。
五、查上訴人主張兩造間因合夥損益分配事件，被上訴人訴請其
    給付2,239,950元本息，經原審2944號判決「被告（即上訴
    人）應給付原告（即被上訴人）2,239,950元，及自90年10
    月26日起至清償日止按週年利率5%計算之利息」、「本判決
    第四項於原告（即被上訴人）以746,650元或同面額之世華
    銀行士林分行無記名可轉讓定期存單為被告（即上訴人）供
    擔保後，得假執行。但被告如以2,239,950元為原告預供擔
    保，得免為假執行」。嗣被上訴人即持該判決為執行名義，
    聲請強制執行，經執行法院於93年6月10日核發北院錦92 執
    庚字第38989號執行命令，扣押上訴人對其客戶之債權，上
    訴人乃於93年6月8日向台灣台北地方法院提存所提存2,239,
    950元（臺灣銀行支票，票號BB0000000）為被上訴人預供擔
    保，免為假執行（93年度存字第2055號），嗣上開民事判決
    經本院以95年度重上更(一)字第93號判決予以廢棄等情，業據
    提出原審2944號判決、本院95年度重上更(一)字第93號判決、
    提存書等為證（見原審卷(一)6-14頁），並經原審法院調閱該
    院93年度存字第2055號卷宗查核無訛，復為被上訴人所不爭
    執，自堪信為真實。
六、按假執行之宣告，因就本案判決或該宣告有廢棄或變更之判
    決，自該判決宣示時起，於其廢棄或變更之範圍內，失其效
    力。法院廢棄或變更宣告假執行之本案判決者，應依原告之
    聲明，將其因假執行或因免假執行所為給付及所受損害，於
    判決內命被告返還及賠償，原告未聲明者，應告以得為聲明
    。民事訴訟法第395條第1、2項定有明文。而對此項裁判有
    脫漏時，當事人既不能以之為上訴理由，自得聲請補充判決
    。又前開第2項規定，兼具實體法之性質，被告於訴訟中，
    固得據以請求，即於原告受敗訴判決確定後，另行起訴請求
    ，亦無不可。且該項規定，固未明定其適用於何審級法院，
    惟第一審法院無廢棄或變更宣告假執行之本案判決之情形，
    則該項規定，在第一審應無適用之餘地。而最高法院為法律
    審，關於因假執行或因免假執行所為給付及所受損害之範圍
    、種類及數額，不能為事實之認定，即無從為命返還及賠償
    之判決。故首揭條項，雖規定於第二編第一審程序中，應解
    為僅限於第二審法院有其適用。最高法院53年台抗字第211
    號、73年台上字第59號、74年台上字第764號分別著有判例
    。準此，於本案判決確定前，被告僅得依民事訴訟法第395
    條第2項之規定，向本案訴訟之法院聲明，於廢棄或變更宣
    告假執行之本案判決者，將其因假執行或因免假執行所為給
    付或所受損害，於判決內命原告返還及賠償，以利統一解決
    紛爭，且不致生裁判歧異之結果。必須於本案判決原告敗訴
    確定後，被告始得另行起訴請求。蓋於判決確定前，尚無從
    預言原告必受敗訴之判決，而可謂先前假執行之宣告為不當
    ；倘經認定原告之訴為有理由，被告依民事訴訟法第395 條
    第2項規定所為之返還及賠償聲明，仍將受駁回之判決。故
    於判決確定前，被告對於原告聲明返還及給付之權利，尚處
    於不確定狀態，固可在同一程序中一併由法院審理並裁判，
    但無從准許被告另以訴訟為此部分之獨立請求。
七、本件被上訴人所提起之請求合夥損益分配等事件，雖經原審
    2944號、本院92年度重上字第617號、最高法院95年度台上
    字第1186號、本院95年度重上更(一)字第93號、最高法院96年
    台上字第1241號等案判決，但迄未確定，現由本院以96年度
    重上更(二)字第102號更審中，為兩造是認，並有各該判決書
    在卷可稽，則揆諸上揭說明，上訴人就前案假執行縱受有利
    息損害，自應於該前案事件中，依民事訴訟法第395條第2項
    之規定，向法院請求將其因免假執行所受損害，於判決內命
    本件被上訴人賠償，不得於該案尚未判決確定前，另行提起
    訴訟為獨立之請求。是上訴人之請求，於法無據。
八、從而，上訴人依民事訴訟法第395條第2項之規定，提起本件
    訴訟，請求被上訴人給付上訴人572,568元，暨自起訴狀送
    達被上訴人之日起至清償日止，按週年利率5%計算之利息，
    核屬無據，不應准許。原審為上訴人敗訴之判決，核無違誤
    ，應予維持。上訴意旨，仍執陳詞，指摘原判決不當，求予
    廢棄改判，為無理由，其上訴應予駁回。
九、本件事證明確，兩造間其餘請求及攻擊防禦方法、爭點，提
    出未經斟酌之證據，核均與判斷結果無涉，爰不一一敘明。
    另被上訴人之抵銷抗辯部分，因已駁回上訴人之請求，自無
    審酌必要。又上訴人依民事訴訟法第395條第2項為本件請求
    之權利，尚非必然終局存在，應即附於本案訴訟中為聲明，
    以利紛爭統一解決，故本件亦無裁定停止必要，併此敘明。
據上論結，本件上訴為無理由，依民事訴訟法第449條第1項、第
78條，判決如主文。
中    華    民    國    97    年    2     月    29    日
                  民事第十六庭
                        審判長 法  官 沈方維
                               法  官 呂淑玲
                               法  官 王淇梓
正本係照原本作成。
不得上訴。
中    華    民    國    97    年    2     月    29    日
                               書記官 吳碧玲


司法院資訊處製作；財團法人民間司法改革基金會備份。
